【裁判字號】    92,交抗,1191
【裁判日期】    921231
【裁判案由】    違反道路交通管理處罰條例
【裁判全文】
臺灣高等法院交通事件裁定                      九十二年度交抗字第一一九一號
    抗告人即
    受處分人  甲○○
右抗告人因違反道路交通管理處罰條例案件，不服臺灣桃園地方法院中華民國九十二
年十一月二十七日裁定（九十二年度交聲字第三四四號），提起抗告，本院裁定如左
：
    主  文
抗告駁回。
    理  由
一、按汽車行駛於高速公路或設站管制之道路，而不遵管制之規定者，處汽車駕駛人
    新臺幣（下同）三千元以上六千元以上罰鍰。又，汽車駕駛人有道路交通管理處
    罰條例第三十三條情形者，除依原條款處罰鍰外，並予記違規點數一點。道路交
    通管理處罰條例第三十三條第一項、第六十三條第一項第一款分別定有明定。另
    按汽車行駛高速公路，應依速限標誌指示；高速公路交通管制規則第五條亦有規
    定。
二、本件抗告人即受處分人甲○○於民國（下同）九十二年一月三十一日十三時十四
    分許，駕駛車牌號碼ＯＭ｜九八九六號自用小客車，行經最高速限八十公里之國
    道十號西向十七點九公里處，以時速一百公里之行駛，經國道公路警察局第八警
    察隊警員以「速限八０公里時速一００公里超速二０公里」為由掣單舉發，有舉
    發違反道路交通管理事件通知單一件及舉發超速照片一幀在卷可稽（見原審卷第
    十三頁）。
三、抗告人即受處分人甲○○在原審雖辯稱：伊雖於右揭時、地，以一百公里時速行
    駛，但因：(1)周邊視界因素，(2)行車注意力因素，(3)視覺注意力因素，(4)顧盼須
    時因素，(5)車隊視線阻擋因素，(6)標誌面數不足因素，(7)實際舉發量因素等綜合
    因素，致伊並沒有看見八十公里速限之標誌；加上伊是第二次行駛國道十號，由
    於平時居住於桃園，對國道十號西向而言是外地人，在未看見速限標誌之情況下
    ，當然並不知道國道十號西向之速限異於國道三號，同時亦無法從一般之社會經
    驗獲知該國道西向之速限，況且相關交通法令亦未規定國道十號西向之速限為時
    速八十公里；因此，伊以一百公里時速行駛於該道路並不違法；伊既非故意不看
    見，也非不注意而未看見，而是因一般駕駛人之身體特性、交通特性及交通管理
    單位疏忽之組合因素而未看見；另行車速率涉及駕駛人及乘客之通行自由權，是
    屬人民之基本人權，應受憲法保障，但道路交通標誌標線號誌設置規則逕將速率
    限制之權責下放給公路主管機關以行政處分決定，有違法律保留原則云云。惟查
    ：
  (一)受處分駕駛自小客車於前述時、地，在限速八十公里之路段，以時速一百公里之
    速度行駛之事實，有舉發照片在卷可資佐證，並為受處分人所不否認，此部分事
    實，應可認定。
  (二)憲法第二十二條規定：凡人民之其他自由及權利，不妨害社會秩序公共利益者，
    均受憲法之保障。第二十三條規定：以上各條列舉之自由權利，除為防止妨礙他
    人自由、避免緊急危難、維持社會秩序或增進公共利益所必要者外，不得以法律
    限制之。觀諸該等規定，應可得見在維持社會秩序或增進公共利益所必要時，仍
    得以法律規範人民之自由、權利。查，現代科技日新月異，汽車引擎之製作日益
    精進，可達到之車速亦日益提昇；為避免過快之行車對其他人、車造成威脅，在
    一定之危險路段自有設定速限，以維護交通秩序之必要，此為週知之事實。次查
    ，道路交通管理處罰條例係經立法院制定，由總統公布施行。道路交通安全規則
    ，道路交通標誌、標線、號誌設置規則，高速公路交通管制規則，違反道路交通
    管理事件統一裁罰標準及處理細則，暨其他有關道路交通安全等事項之規定，則
    係立法機關依違反道路交通管理處罰條例第九十二條之規定，授權由交通部會同
    內政部定之，自無任何違憲之可言。
  (三)再查，道路交通管理處罰條例係經立法院制定，由總統公布施行。道路交通安全
    規則，道路交通標誌、標線、號誌設置規則，高速公路交通管制規則，違反道路
    交通管理事件統一蔡裁罰標準及處理細則，及其他有關道路交通安全等事項之規
    定，則係立法機關依違反道路交通管理處罰條例第九十二條之規定，授權由交通
    部會同內政部定之，已如前述。該等法規之內容既無違憲之情形，本件限速標誌
    之設置又無違反相關設置規範之情事，則其設置、處罰標準是否妥適，自非為司
    法機關之法院所得置喙，而應由權責行政機關隨時檢討以為改進。又查，本件測
    速照相地點上游路段之應變視距在三一０公尺以上，速限標誌設置位置（西向一
    八點七五公里）前後並無高莖植物遮擋等情，業據交通部公路總局新竹區監理所
    桃園監理站以九十二年六月二十七日違稽D第字第０九二０００六三二九號函敘
    明在案（見原審卷第十九頁）。受處分人所提出之上開周邊視界等七項不易看到
    速限標誌之因素，以及其係第二次行駛該路段，對該路段之速限狀況並不清楚，
    致未注意到速限標誌等情縱為屬實，亦屬其個人之事由，不能據以減免其違規之
    責任。
  (四)本件事證明確，受處分人有汽車行駛於高速公路而不遵守管制規定之違規行為，
    已堪認定。
四、原處分機關依道路交通管理處罰條例第三十三條第一項處受處分人三千元罰鍰，
    並依同條例第六十三條第一項第一款規定記違規點數一點，於法並無不當；原法
    院駁回抗告人之聲明異議，於法亦無不合。
五、抗告意旨雖以；伊違規超速之地點是屬「速限替換路段」，而且僅設立一面標誌
    ，是「典型得超速陷阱區」；只要是「外地人駕駛人」行經該「典型得超速陷阱
    區」將極易超速或被舉發超速，這是「一般駕駛人」無法靠自身的能力所能克服
    的；何以原審裁定確「未針對此項異議說明認何理由」，並以「惟此均純屬異議
    人之個人因素」而駁回異議，令人不解與不服云云。惟查，本件限速標誌之設置
    並無違反相關設置規範之情事，其設置、處罰標準是否妥適，並非為司法機關之
    法院所得置喙，而應由權責行政機關隨時檢討以為改進；抗告意旨所指「超速陷
    阱區」乙節縱為屬實，亦不得執以減免其違規責任。抗告意旨執前詞指摘原裁定
    不當，為無理由，其抗告應予駁回。
五、據上論結，應依道路交通案件處理辦法第二十六條、刑事訴訟法第四百十二條，
    裁定如主文。
中      華      民      國    九十二    年     十二     月    三十一    日
                              臺灣高等法院交通法庭
                                  審判長法  官  劉  景  星
                                        法  官  陳  志  洋
                                        法  官  陳  博  志
右正本證明與原本無異。
不得再抗告。
                                        書記官  陳  嘉  文
中      華      民      國    九十三    年      一      月      五      日


司法院資訊處製作；財團法人民間司法改革基金會備份。
